臺灣嘉義地方法院交通事件裁定　　　　100年度交聲字第207號
原處分機關　交通部公路總局嘉義區監理所
異　議　人
即受處分人　沈青山
上列異議人即受處分人因違反道路交通管理處罰條例案件，對於
交通部公路總局嘉義區監理所民國99年12月30日嘉監裁字第裁70
-L00000000號違反道路交通管理事件裁決書所為之處分（原舉發
通知單案號：嘉義縣警察局嘉縣警交字第L00000000號）聲明異
議，本院裁定如下：
    主  文
異議駁回。
    理  由
一、聲明異議意旨略以：異議人即受處分人（下稱異議人）沈青
    山於民國99年12月5日中午12時15分許，駕駛其所有之車牌
    號碼117-RJ號自用大貨車，行經嘉義縣朴子市○○○道（仁
    和里段），因裝載土方未依規定使用專用車輛為警查獲，經
    裁決罰鍰新台幣（下同）40,000元，惟異議人於上開時間，
    駕駛前述大貨車載運土石返家，欲填平另一農地地面，以利
    與道路平行，農作用之割稻機方能下田割稻，該土石並非買
    賣之用，且前述大貨車係為8噸之自用車並非營業使用，不
    可能僅供己整理農地即另購20噸之大貨車登記為專用車輛，
    裁處依據與事實不符顯然有誤，爰請求撤銷原處分云云。
二、原處分意旨略以：異議人於上開時、地，駕駛前述自用小貨
    車，為嘉義縣警察局（下稱原舉發機關）交通隊員警以「裝
    載土方未依規定使用專用車輛」，並填掣嘉縣警交字第L000
    00 000號舉發違反道路交通管理事件通知單（下稱舉發通知
    單）攔停舉發，並移送原處分機關處理。嗣異議人於99年12
    月7日提出陳述書，經原舉發機關查復後，原處分機關於99
    年1 2月30日以異議人違反道路交通管理處罰條例第29條之1
    第1項、道路交通管理事件統一裁罰基準及處理細則規定掣
    開嘉監裁字第裁70-L00000000號違反道路交通管理事件裁決
    書（下稱裁決書），裁處異議人40,000元，於法應無不合等
    語。
三、按裝載砂石、土方未依規定使用專用車輛或其專用車廂未合
    於規定或變更車廂者，處汽車所有人40,000元以上80,000元
    以下罰鍰，並當場禁止通行，道路交通管理處罰條例第29條
    之1第1項定有明文。次按土石，指礦業法第3條所列各礦以
    外之土、砂、礫及石等天然資源，土石採取法第4條第1款定
    有明文。又礦業法所稱之礦，為下列各礦：金礦、銀礦、銅
    礦、鐵礦、錫礦、鉛礦、銻礦、鎳礦、鈷礦、鋅礦、鋁礦、
    汞礦、鉍礦、鉬礦、鉑礦、銥礦、鉻礦、鈾礦、鐳礦、鎢礦
    、錳礦、釩礦、鉀礦、釷礦、鋯礦、鈦礦、鍶礦、硫磺礦及
    硫化鐵、磷礦、砒礦、水晶、石棉、雲母、石膏、鹽礦、明
    礬石、金剛石、天然鹼、重晶石、鈉硝石、芒硝、硼砂、石
    墨、綠柱石、螢石、火粘土、滑石、長石、瓷土、大理石及
    方解石、鎂礦及白雲石、煤炭、石油及油頁岩、天然氣、寶
    石及玉、琢磨沙、顏料石、石灰石、蛇紋石、矽砂、其他經
    行政院指定之礦，礦業法第3條第1項亦定有明文。又按裝載
    砂石、土方之傾卸框式大貨車及傾卸框式半拖車，應依本規
    定使用專用車輛或專用車廂，違者依道路交通管理處罰條例
    第29條之1規定處罰；裝載砂石、土方之傾卸框式大貨車及
    傾卸框式半拖車，須經公路監理機關檢驗查核已依規定裝設
    相關裝置及標示者，始得登檢為砂石專用車，亦為裝載砂石
    土方車輛使用專用車輛或專用車廂規定第2點、第3點所明訂
    。
四、經查：
  (一)本件異議人於99年12月5日中午12時15分許，駕駛其所有之
    車牌號碼117-RJ號自用大貨車，在嘉義縣朴子市○○○道（
    仁和里段），因「裝載土方未依規定使用專用車輛」為警舉
    發之事實，為異議人所不爭執，並有原舉發機關99年12月5
    日嘉縣警交字第L00000000號舉發通知單在卷可稽，復經原
    舉發機關以99年12月16日嘉縣警交字第0990050837號函查證
    無訛，此部分事實堪信為真。另證人即舉發員警呂明唐於本
    院訊問時具結證稱：依據道路交通管理處罰條例規定搭載土
    方或是砂石必須有專用車輛，對該專用車輛之規格及車斗顏
    色有特別規定，關於車斗顏色只要是黃色，無論車斗大小，
    即可裝載土方或砂石，異議人所駕駛之前開車輛並非黃色車
    斗，且其行車執照並未登載砂石專用車輛，故其所駕駛之前
    開大貨車並非砂石專用車輛。又上揭時、地，異議人所裝載
    之物品，為一般乾淨單純的土，可輕易判定為土方，之前伊
    承辦砂石車專案工作，所以舉發此類案件頗具經驗，可清楚
    判斷等情明確（參本院卷第23～24頁）。就異議人所有之前
    開大貨車並未向公路監理機關檢驗查核登檢為砂石專用車，
    且上開時地，前開大貨車所裝載之內容物為土方等情，為異
    議人是認在卷（參本院卷第23～25頁），復有車牌號碼117-
    RJ號自用大貨車行車執照影本、採證照片在卷可參（參本院
    卷第12～13頁、第26～27頁），是異議人所有之上開車輛係
    登記為自用大貨車，且未經登檢為砂石專用車，而上開時、
    地，前開大貨車內所裝載之內容物為土方之事實亦堪認定。
  (二)異議人雖以前開情詞置辯，惟觀之立法者之所以將裝載砂石
    土方之車輛標準化，統以「砂石專用車」作為行政管制手段
    ，並嚴格規定砂石專用車應有一定規格之高度、外框、顏色
    、車廂正後方之號牌，並強制裝設載重計、轉彎及倒車警報
    、行車紀錄器、防捲入等安全防護及機械式可密覆裝置或備
    有帆布能緊密覆蓋貨廂，無非係行駛於道路之砂石車，因車
    體龐大，駕駛人行駛於道路多有死角，不幸發生撞擊不易警
    覺，且所載砂石、土方沉重、容易散逸，影響視野，苟不慎
    掉落，恐砸傷人車，均影響行車安全，是立法意旨係以維護
    交通安全為主要考量，舉凡載運與「砂石、土方」或相類似
    性質之物，行車時有逸散、掉落，影響交通安全之虞時，均
    應有該法規之適用。再者，繹之道路交通管理處罰條例第29
    條之1第1項「裝載砂石、土方未依規定使用專用車輛」之文
    義解釋，並無法得出該規定僅適用於營業用車輛之結論。故
    在無其他正當理由下，異議人認以其所有前開大貨車係用以
    農作而非營業使用，即可不受道路交通管理處罰條例第29條
    之1第1項之規範云云，自有誤會。
五、綜上所述，上揭時、地，異議人確有裝載土方未依規定使用
    專用車輛之違規行為，原處分機關依道路交通管理處罰條例
    第29條之1第1項規定，裁處異議人罰鍰40,000元，依法核無
    違誤，本件異議為無理由，應予駁回。
六、據上論斷，應依道路交通案件處理辦法第19條，裁定如主文
    。
中    華    民    國   100    年    3     月    16    日
                      交通法庭  法  官  呂美玲
上列正本證明與原本無異。
如不服本裁定，應於裁定送達後5日內向本院提出抗告狀（應附
繕本）。
中    華    民    國   100    年    3     月    16    日
                                書記官  洪敏芳